【裁判字號】    99,易,1647
【裁判日期】    991229
【裁判案由】    詐欺
【裁判全文】
臺灣高雄地方法院刑事判決              99年度易字第1647號
公  訴  人  臺灣高雄地方法院檢察署檢察官
被      告  楊志偉
上列被告因詐欺案件，經檢察官提起公訴（99年度偵字第18252
號），本院判決如下：
    主  文
楊志偉幫助犯詐欺取財罪，累犯，處有期徒刑肆月，如易科罰金
，以新臺幣壹仟元折算壹日。
    事  實
一、楊志偉前因妨害兵役治罪條例案件，經本院以94年度簡字第
    3274號判決，判處有期徒刑2 月確定，於民國95年4 月5 日
    執行完畢。楊志偉知悉他人取得第三人行動電話門號使用，
    係為掩飾渠等不法行徑，避免有偵查犯罪權限之執法人員循
    線查緝，並掩人耳目，且其亦可預見一般取得他人行動電話
    門號使用之行徑，常與財產犯罪所需有密切之關聯，竟以縱
    有人持其行動電話門號作為詐騙之犯罪工具亦不違背其本意
    之幫助犯意，於民國98年6 月5 日，在其友人石偉軍（應由
    檢察官另行處理）之勸誘下，至台灣大哥大股份有限公司高
    雄鳳山門市，申辦取得0000000000號行動電話門號SIM 卡（
    為預付卡）後，旋於同日在其另一友人位於高雄縣大寮鄉（
    現改制為高雄市大寮區，下同）之住處，將上開行動電話門
    號SIM 卡交付與石偉軍，再由石偉軍輾轉交付與洪率根（已
    由檢察官另案提起公訴）所參與之詐欺集團使用。嗣於98年
    7 月31日下午2 時許，上開詐欺集團成員以前揭0000000000
    號行動電話門號去電與王富生，冒稱係王富生友人「葉千芳
    」，並謊稱有急事要向王富生借錢云云，致王富生陷於錯誤
    ，先於同日下午某時許，匯款新臺幣（下同）3 萬元、27萬
    元，至指定之萬大路郵局帳號：00000000000000號帳戶內，
    復於98年8 月3 日上午10時許，另匯款5 萬元至指定之樟樹
    灣郵局帳號：00000000000000號帳戶內（共計損失35萬元）
    。嗣王富生發現受騙而報警處理，並經警方人員循線於98
    年8 月13日上午10時許，持法院核發之搜索票至洪率根位在
    臺中縣豐原市（現改制為臺中市豐原區○○○路115 巷96弄
    6 號4 樓121 室之住處搜索，當場扣得含上開0000000000號
    行動電話門號SIM 卡在內之物品，因而查悉上情。
二、案經臺中市政府警察局第五分局報告臺灣臺中地方法院檢察
    署呈請臺灣高等法院檢察署令轉臺灣高雄地方法院檢察署檢
    察官偵查起訴。
    理  由
壹、對於證據能力之意見
一、按被告以外之人於審判外之言詞或書面陳述，除法律有規定
    者外，不得作為證據，刑事訴訟法第159 條第1 項定有明文
    。又被告以外之人於審判外之陳述，雖不符前4 條之規定，
    而經當事人於審判程序同意作為證據，法院審酌該言詞陳述
    或書面陳述作成時之情況，認為適當者，亦得為證據。當事
    人、代理人或辯護人於法院調查證據時，知有第159 條第1
    項不得為證據之情形，而未於言詞辯論終結前聲明異議者，
    視為有前項之同意，刑事訴訟法第159 條之5 亦定有明文。
    本件被害人王富生於警詢中之陳述，為被告以外之人於審判
    外之言詞陳述，卷附之搜索扣押筆錄、扣押物品目錄表，則
    係被告以外之人於審判外之書面陳述，而檢察官及被告楊志
    偉，就上開言詞及書面陳述，未於本院審理過程中聲明異議
    ，本院並審酌前開陳述作成時之情況正常，所取得過程並無
    瑕疵，且與本案相關之待證事實具有關連性，認適當作為證
    據，依前開刑事訴訟法第159 條之5 之規定，認上開陳述具
    有證據能力。
二、卷附被告申辦上開行動電話門號之申請書、被害人所提供之
    匯款回條聯，分別係被告申辦上開行動電話及被害人遭詐騙
    過程中所產生之資料，係屬物證而非供述證據，不適用傳聞
    法則，且該等證據與被告本件犯行均有相當之關聯性，又非
    不法取得，自應具有證據能力。
貳、實體方面
一、訊據被告固不否認有於前開時、地申辦前揭0000000000號行
    動電話門號，嗣將該行動電話門號SIM 卡交付與友人石偉軍
    之事實，然矢口否認有何幫助詐欺取財犯行，辯稱：98年6
    月間，因為伊沒有工作，友人石偉軍就說要幫伊介紹工作，
    但表示伊沒有電話可供聯絡，所以要伊辦1 支行動電話，作
    為聯絡使用。嗣伊辦好上開0000000000號行動電話後，石偉
    軍就以要幫伊找1 支行動電話話機為由，要求伊交付上開行
    動電話門號SIM 卡，而伊交付該行動電話門號SIM 卡給石偉
    軍之後，就找不到石偉軍了，石偉軍拿該行動電話門號SIM
    卡作何事，伊不清楚，該行動電話門號SIM 卡遭作為詐騙工
    具使用，伊認為伊並無責任云云。經查：
（一）被告於98年6 月5 日，至台灣大哥大股份有限公司高雄鳳
      山門市，申辦取得0000000000號行動電話門號SIM 卡後，
      旋於同日在其友人位於高雄縣大寮鄉之住處，將該行動電
      話門號SIM 卡交付與石偉軍，嗣另案被告洪率根所參與之
      詐欺集團成員，於98年7 月31日下午2 時許，持被告申辦
      之前開0000000000號行動電話門號，以上開方式去電詐騙
      被害人，致被害人接續匯款3 萬元、27萬元、5 萬元至前
      揭指定帳戶等事實，業據被害人於警詢中陳述明確（見偵
      1 卷第15頁），並有0000000000號行動電話門號申請書（
      見偵1 卷第12頁）、被害人所提供之匯款回條聯（見偵1
      卷第16頁）、警方人員查獲另案被告洪率根時所製作之搜
      索扣押筆錄、扣押物品目錄表（見偵1 卷第19至26頁）在
      卷可稽，復為被告所自承在卷（見偵1 卷第54頁、本院2
      卷第62頁），自堪予以認定。
（二）被告雖就其申辦0000000000號行動電話門號SIM 卡及將之
      交付與石偉軍之緣由，執詞辯述如上，並謂其友人李俊良
      對相關過程均在場聽聞而有所知悉。然依證人李俊良於本
      院審理中證稱：伊從未聽過被告要申辦行動電話的事情，
      而被告如果要申辦行動電話，自己去申請就好了，伊沒有
      跟被告一起去辦過行動電話，只有聽過被告說其辦好的行
      動電話不見了，但這是發生於何時的事，伊已經沒有印象
      了，而當時伊也沒有問被告原因。又伊有在工地見過石偉
      軍，該人好像是被告的朋友，但伊沒有與石偉軍聊過天等
      語（見本院2 卷第87、88頁），是被告前揭辯詞與證人李
      俊良之證言顯不相符，自無從以證人李俊良之證詞，為何
      有利於被告之認定，先予敘明。又被告於本院準備程序中
      陳稱：伊申辦0000000000號行動電話門號SIM 卡將之交給
      石偉軍後，就再也沒有見過石偉軍了云云（見本院2 卷第
      62頁），嗣於本院審判程序中則改稱：伊申辦0000000000
      號行動電話門號SIM 卡將之交給石偉軍後約5 、6 天，就
      開始找石偉軍，一開始都找不到人，後來終於有找到他，
      當時石偉軍說上開0000000000號行動電話門號SIM 卡不見
      了，要伊再去辦1 支，而伊辦好第2 支行動電話門號SIM
      卡給石偉軍後，石偉軍就又不見了云云（見本院2 卷第99
      頁），先後所述要有歧異，則被告所辯是否可信？已非無
      疑。再者，他人欲為自己介紹工作，按理僅係偶爾才有與
      自己為電話通聯之必要，而依被告及證人李俊良於本院審
      理中所述，本件案發當時，被告可向證人李俊良借得行動
      電話使用（見本院2 卷第86至88頁、第99頁），準此，被
      告若因石偉軍欲幫其介紹工作而有以行動電話進行通聯之
      必要，當向證人李俊良借用行動電話即可，衡情並無特別
      申辦上開0000000000號行動電話門號之必要；況被告申辦
      上開0000000000號行動電話門號之目的，若果係供石偉軍
      與其聯絡之用，其自應將該行動電話門號SIM 卡留在己處
      使用，豈會將該行動電話門號SIM 卡交付與石偉軍？至被
      告陳稱係因石偉軍要幫其找行動電話話機，方交付上開電
      話門號SIM 卡云云，亦與常理有悖，蓋被告當時若無行動
      電話話機可為使用，當由石偉軍尋得行動電話話機後，再
      持交該話機與被告使用即可，要無因此交付電話門號SIM
      卡之必要。從而，被告所言前揭各節，實有諸多不符常情
      之處，足見被告前開所辯，顯係事後推諉之詞，無從予以
      採信。
（三）本件被告並無法合理解釋其何以需申辦上開0000000000號
      行動電話門號，並於申辦後旋將該行動電話門號SIM 卡交
      付與石偉軍，而審諸現今電信公司對於客戶申請行動電話
      門號使用，並未設有諸多限制，一般人若因合法用途而需
      使用行動電話門號，當自行至各電信公司申辦行動電話門
      號即可，尚無向他人取得行動電話門號使用之必要，是如
      有他人無故向第三人取得行動電話門號使用，依吾人之一
      般社會生活經驗，當可輕易預見其目的在供作不法聯絡使
      用，以避免身分曝光，防止追查。再佐以現今各大眾傳播
      媒體，對於目前社會上常見之詐欺集團犯罪多有報導，而
      政府機關對於防範詐欺集團犯罪乙事，亦不斷予以宣導，
      故一般人本於正常之認知能力，亦得輕易瞭解他人取得自
      己行動電話門號使用之行徑，要與財產犯罪所需有密切之
      關聯，而以被告於本院審理中均能應答自如之情狀，其智
      識能力顯然未遜於一般常人，且於本院審理中自承知悉詐
      騙集團會以他人之帳戶、行動電話從事詐騙（見本院2 卷
      第99、100 頁），足見其對上情知悉甚詳，然其卻仍無故
      申辦前開行動電話門號SIM 卡與他人使用，則其有幫助詐
      欺之未必故意甚明。至被告於本院審理中陳稱：伊只知道
      詐騙集團會拿別人的月租費SIM 卡去詐騙，但沒聽過拿預
      付卡去詐騙的云云。然客戶向電信公司申辦行動電話門號
      SIM 卡使用，係採月租制或預付制，僅係收費方式、通話
      費率有所不同，並無礙於該行動電話門號之撥用、接聽，
      而就詐騙集團角度以觀，只要其得以他人名義申辦之行動
      電話門號遂行詐騙行為即可，至於該行動電話門號之收費
      方式、通話費率如何，實非其所在意之事項，是不論行動
      電話門號SIM 卡係採月租制或預付制，均有可能遭詐騙集
      團持作詐騙工具使用，要無預付型之行動電話門號SIM 卡
      ，不可能遭詐騙集團作為犯罪工具之理，而此當為一般人
      本於正常理解能力，即得輕易知悉之事項，被告自無從諉
      稱不知。因此，被告所辯此節，亦屬事後卸責之詞，無從
      予以採認。
（四）綜上所述，本案事證明確，被告上揭犯行，足堪認定。至
      被告於本院審理中，聲請傳喚證人石偉軍，而欲證明其所
      辯屬實乙節。查證人石偉軍經本院依法傳喚、拘提，然均
      未能到庭之事實，有本院送達證書、囑託拘提函文、審判
      期日報到單在卷可稽，而依現行相關法令之規定，亦無其
      他強制證人到庭之方式，故此項證據已屬不能調查，併予
      敘明。
二、按刑法第339 條第1 項之詐欺取財罪，係以施用詐術使人陷
    於錯誤而交付財物為犯罪構成要件，上開不法分子利用被告
    提供之行動電話門號SIM 卡，作為聯絡被害人而遂行其詐欺
    犯行之工具，被告提供行動電話門號SIM 卡，要非詐欺取財
    罪之構成要件行為，且被告僅將行動電話門號SIM 卡交與他
    人後即未再過問，亦無為自己犯罪之意思，其行為僅係對於
    該犯罪之實行有所助益之協助行為，故核被告所為，係犯刑
    法第30條第1 項、第339 條第1 項詐欺取財罪之幫助犯。被
    告有上述之前科紀錄乙情，有臺灣高等法院被告前案紀錄表
    在卷可稽，其受有期徒刑執行完畢，5 年內故意再犯本件最
    重本刑為有期徒刑以上之罪，為累犯，應依刑法第47條第1
    項規定加重其刑。又被告係幫助犯，業如前述，爰依刑法第
    30條第2 項規定，按正犯之刑減輕之，並依法先加後減之。
    爰審酌被告在知悉國內現今詐騙案件盛行之情形下，竟仍隨
    意提供電話門號SIM 卡供實行詐欺犯罪者行騙財物，除造成
    被害人因而受有損失外，並致使國家追訴犯罪困難，容易鼓
    勵犯罪，行為實有可議之處，且於犯後否認犯行，態度難認
    良好，復衡以本件被害人所受詐騙之金額等一切情狀，判處
    如主文所示之刑，並諭知易科罰金之折算標準，以資懲儆。
    上開0000000000號行動電話SIM 卡，雖係供另案被告洪率根
    所參與之詐欺集團為前開詐騙被害人犯行使用之物，然已為
    被告交付而非被告所有，且被告與該詐欺集團成員又未有共
    同正犯之關係存在，而該行動電話SIM 卡，復於另案被告洪
    率根之案件中經法院判決宣告沒收，有臺灣臺中地方法院98
    年度訴字第3335號判決附卷足參（見院2 卷第102 至105 頁
    ），爰不併為沒收之宣告，附此敘明。
三、本件被告陳稱其申辦之上開0000000000號行動電話SIM 卡，
    係交付與石偉軍，且本院依職權調取本院99年度易字第457
    號、第506 號判決核閱結果，另案被告田雨沛、林和聰亦均
    有提及將其行動電話SIM 卡、帳戶交付與石偉軍，嗣遭作為
    詐騙工具之情，是被告所辯前揭申辦、交付行動電話SIM 卡
    之理由雖無可採，然石偉軍仍有向他人取得行動電話SIM 卡
    、帳戶作為詐騙工具之犯罪嫌疑，此部分應由檢察官另行處
    理，附此敘明。
據上論斷，應依刑事訴訟法第299 條第1 項前段，刑法第339 條
第1 項、第30條、第47條第1 項、第41條第1 項前段，刑法施行
法第1 條之1 ，判決如主文。
本案經檢察官鄧藤墩到庭執行職務。
中    華    民    國    99    年    12    月    29    日
                  刑事第十七庭  審判長法  官  陳培維
                                      法  官  毛妍懿
                                      法  官  陳君杰
以上正本證明與原本無異。
如不服本判決應於收受送達後10日內向本院提出上訴書狀，並應
敘述具體理由；如未敘述上訴理由者，應於上訴期間屆滿後20日
內向本院補提理由書（均須按他造當事人之人數附繕本）「切勿
逕送上級法院」。
中    華    民    國    99    年    12    月    29    日
                                      書記官  紀龍年
附錄本判決論罪之法條：
刑法第339 條第1 項
意圖為自己或第三人不法之所有，以詐術使人將本人或第三人之
物交付者，處5 年以下有期徒刑、拘役或科或併科1000元以下罰
金。

司法院資訊處製作；財團法人民間司法改革基金會備份。
